【裁判字號】    99,監宣,141
【裁判日期】    991116
【裁判案由】    監護宣告
【裁判全文】
臺灣屏東地方法院民事裁定             99年度監宣字第141號
聲  請  人  甲○○
相  對  人  乙○○○
上列聲請人聲請監護宣告事件，本院裁定如下：
    主  文
宣告乙○○○（女、民國○○年○○月○○日生、身分證統一編號：Ｚ0
00000000號）為受監護宣告人。
選定甲○○（男、民國○○年○ 月○ 日生、身分證統一編號：Ｚ000
000000號）為受監護宣告之人乙○○○之監護人。
指定丙○○（女、民國○○年○○月○○日生、身分證統一編號：Ｚ000
000000號）為會同開具財產清冊之人。
聲請費用新臺幣壹仟元由相對人負擔。
    理  由
一、聲請意旨略以：聲請人甲○○之配偶即相對人乙○○○（女
    ，民國○○年○○月○○日生，身分證統一編號：Ｚ000000000號，
    住屏東縣南州鄉○○村○○路131 號）患有腦血管疾病後遺
    症，致呈現昏迷狀態，雖經延醫診治，惟均無起色，已至不
    能處理自己事務之程度，為此依民法第14條之規定，聲請宣
    告相對人為受監護宣告人等語。
二、聲請人主張上開各情，業據其提出國仁醫院診斷證明書、安
    泰醫療社團法人安泰醫院普通診斷證明書、中華民國身心障
    礙手冊影本、戶籍謄本、中華民國國民身分證等件影本為證
    ，並經本院前往養護中心，於鑑定人黃文翔醫師前點呼相對
    人，並詢問其姓名、年籍等問題，其無反應。本院另就相對
    人之精神及心智狀況訊問鑑定人，經鑑定人鑑定結果，認相
    對人現為腦中風後極重度失智狀態，雖經醫院治療，惟意識
    始終陷於昏迷狀態，出院後轉往安養中心接受長期照顧迄今
    。個案雙目緊閉，意識昏迷，喪失語言表達能力，無法與人
    作口語溝通，亦無法正確了解他人之意思表達，無法回應任
    何問題，也無法以肢體語言表達個人意志，無法辨識家人，
    對外界呼喚無辨識與理會能力，認知功能嚴重受損，對於時
    間、地方、人物之定向能力完全喪失，長短期記憶能力也明
    顯喪失，進食、沐浴、翻身、大小便、移動身體等日常生活
    狀況皆完全無法自理，目前靠鼻胃管餵食及使用紙尿布處理
    大小便，亦完全無處理財產之能力。個案各項功能退化嚴重
    ，生活完全無自理能力，必須長期依賴家人、醫療或養護機
    構照顧，個案已經處於昏迷狀態，因而導致個人認知功能嚴
    重失能，為意思表示、受意思表示或辨識其意思表示效果之
    能力幾乎完全喪失，此外，也已經完全失去行為能力，無法
    獨力處理個人事務與從事個人財務管理，應已達監護宣告之
    標準等情，有本院99年10月27日訊問筆錄、屏安醫院99年10
    月28日屏安醫字第0990401 號函附之精神鑑定報告書1 份在
    卷可憑。本院綜合上開勘驗結果及鑑定人之意見，認相對人
    雖未達植物人之程度，但確因精神障礙，致不能為意思表示
    或受意思表示之程度，故聲請人聲請對相對人為監護之宣告
    ，為有理由，應予准許。
三、按受監護宣告之人應置監護人；法院為監護之宣告時，應依
    職權就配偶、四親等內之親屬、最近一年有同居事實之其他
    親屬、主管機關、社會福利機構或其他適當之人選定一人或
    數人為監護人，並同時指定會同開具財產清冊之人；法院選
    定監護人時，應依受監護宣告之人之最佳利益，優先考量受
    監護宣告之人之意見，審酌一切情狀，並注意下列事項：一
    、受監護宣告之人之身心狀態與生活及財產狀況。二、受監
    護宣告之人與其配偶、子女或其他共同生活之人間之情感狀
    況。三、監護人之職業、經歷、意見及其與受監護宣告之人
    之利害關係。四、法人為監護人時，其事業之種類與內容，
    法人及其代表人與受監護宣告之人之利害關係，修正後之民
    法第1110條、第1111條第1 項、第1111條之1 定有明文。
四、查相對人自罹病後均係由聲請人甲○○協助照顧及處理金錢
    相關事宜，此據聲請人甲○○於勘驗時陳述明確，並經證人
    即兩造之女丙○○證述屬實，本院審酌聲請人甲○○為相對
    人之配偶，長期協助照護相對人，相對人之最近親屬即其他
    子女丙○○、林政巡、林正常、林政利及兄弟姊妹徐楊美津
    、楊高貞、楊高山、楊高豊亦均同意由聲請人甲○○擔任相
    對人之監護人，有同意書1 份在卷可考，是由聲請人負責護
    養及照顧相對人並管理其財產，應能符合相對人之最佳利益
    ，爰選定聲請人為監護人。另依上開規定，法院於選定監護
    人時，應同時指定會同開具財產清冊之人，及依民法第1113
    條準用同法第1099條之規定，監護開始時，監護人對於受監
    護人之財產，應依規定會同遺囑指定、當地直轄市、縣（市
    ）政府指派或法院指定之人，於2 個月內開具財產清冊，並
    陳報法院。為使聲請人得於期限內開具財產清冊並陳報法院
    ，並衡酌丙○○係相對人之女，平日亦會協助處理相對人事
    務，爰併指定丙○○為會同開具財產清冊之人。
五、依民事訴訟法第608 條第1 項、非訟事件法第24條第1 項，
    裁定如主文。
中    華    民    國    99    年    11    月    16    日
                        家事庭  法  官  張以岳
以上正本係照原本作成。
如不服本裁定關於選定監護人及指定會同開具財產清冊之人等部
分，應於送達後10日內向本院提出抗告狀，並繳納抗告費新臺幣
1,000元；其餘關於宣告監護之部分，不得抗告。
中    華    民    國    99    年    11    月    17    日
                                書記官  胡世瑩

司法院資訊處製作；財團法人民間司法改革基金會備份。
